【裁判字號】    98,訴,1455
【裁判日期】    981110
【裁判案由】    違反毒品危害防制條例
【裁判全文】
臺灣臺南地方法院刑事判決              98年度訴字第1455號
公  訴  人  臺灣臺南地方法院檢察署檢察官
被      告  乙○○
上列被告因違反毒品危害防制條例案件，經檢察官提起公訴（98
年度毒偵字第1848號），被告於準備程序中就被訴事實為有罪之
陳述，本院合議庭裁定由受命法官獨任進行簡式審判程序，判決
如下：
    主  文
乙○○施用第一級毒品，累犯，處有期徒刑玖月。扣案之第一級
毒品海洛因壹小包（驗後淨重零點零捌公克）沒收銷燬。
    事實及理由
一、本件被告犯罪事實、證據及應適用之法條，除(1)犯罪事實欄
    一、第1 行至第4 行之記載補充為「乙○○前因施用毒品案
    件，經本院以91年度毒聲字第1194號裁定送觀察、勒戒後，
    因認有繼續施用毒品之傾向，經本院以91年度毒聲字第1917
    號裁定令入戒治處所施以強制戒治，於92年6月30日因認無繼
    續強制戒治之必要而出所，所餘戒治期間付保護管束，並於
    92 年10月31日因保護管束期滿而經臺灣臺南地方法院檢察署
    檢察官以92年度戒毒偵字第261號為不起訴處分確定」、倒
    數第4行「乙○○即當場自行從褲袋內取出海洛因1包」後補
    充記載「乙○○在有偵查犯罪職權之公務員或機關知悉其施
    用海洛因犯行前，主動向警員自首上開犯行」等語；(2)證據
    部分補充記載「及被告於本院準備程序、審理時之自白」外
    ，餘均引用檢察官起訴書之記載（如附件）。
二、按除簡式審判程序、簡易程序及刑事訴訟法第376條第1款、
    第2款所列之罪之案件外，第一審應行合議審判；次按除被
    告所犯為死刑、無期徒刑、最輕本刑為3年以上有期徒刑之
    罪或高等法院管轄第一審案件者外，於法院行準備程序進行
    中，被告先就被訴事實為有罪之陳述時，審判長得告知被告
    簡式審判程序之旨，並聽取當事人、代理人、辯護人及輔佐
    人之意見後，裁定進行簡式審判程序，刑事訴訟法第273條
    之1第1項及284條之1分別定有明文。本件被告被訴毒品危害
    防治條例第10條第1項之罪，乃除死刑、無期徒刑、最輕本
    刑為3年以上有期徒刑以外之罪，亦為刑事訴訟法第376條第
    2款之罪之案件，其於本院準備程序中就被訴事實為有罪之
    陳述，經告知簡式審判程序之旨，並聽取公訴人、被告之意
    見後，本院認為適宜進行簡式審判程序，依刑事訴訟法第27
    3條之2、第159條第2項之規定，不適用傳聞法則有關限制證
    據能力之相關規定；並得依同法第310條之2準用第454條之
    規定製作略式判決書，合先敘明。
三、再按施用第一級毒品，毒品危害防制條例第10條定有處罰明
    文。惟基於刑事政策，對合於一定條件之施用者，則依同條
    例第20條、第23條之規定，施以觀察、勒戒及強制戒治之保
    安處分。該條例於92年7月9日修正公布，自93年1月9日施行
    ，其中第20條、第23條將施用毒品之刑事處遇程序，區分為
    「初犯」、「5年內再犯」及「5年後再犯」。依其立法理由
    說明：「初犯」，經觀察、勒戒或強制戒治後，應為不起訴
    處分或不付審理之裁定；經觀察、勒戒或強制戒治執行完畢
    釋放後，「5年內再犯」者，因其再犯率甚高，原實施之觀
    察、勒戒及強制戒治既已無法收其實效，爰依法追訴或裁定
    交付審理。至於經觀察、勒戒或強制戒治執行完畢釋放後，
    「5年後再犯」者，前所實施之觀察、勒戒或強制戒治已足
    以遮斷其施用毒品之毒癮，為期自新及協助其斷除毒癮，仍
    適用「初犯」規定，先經觀察、勒戒或強制戒治之程序。從
    而依修正後之規定，僅限於「初犯」及「5年後再犯」二種
    情形，始應先經觀察、勒戒或強制戒治程序，不能逕行起訴
    ，亦即設為施用毒品罪起訴條件之限制。但倘被告於5年內
    已再犯，經依法再為保安處分或追訴處罰者，縱其第三次（
    或第三次以上）施用毒品之時間，在初犯之保安處分執行完
    畢釋放5年以後，即非屬「5年後再犯」之情形，且因前有「
    5 年內再犯」情形，顯見其再犯率甚高，原實施之保安處分
    無法收其實效，毋庸仍予寬典處遇，而應依該條例第10條逕
    予刑罰制裁。至於第三次（或第三次以上）施用毒品之時間
    ，是否宜有期間限制？以多久為適宜？則分屬刑事政策、專
    門醫學之範圍，非審判機關所能決定，有待循立法途徑解決
    （最高法院97年度台非字第528號判決、最高法院97年度第5
    次刑事庭會議決議參照）。經查，被告前因施用毒品案件，
    經法院裁定停止強制戒治交付保護管束於92年10月31日保護
    管束期滿執行完畢，並於同年11月12日由臺灣臺南地方法院
    檢察署檢察官以92年度戒毒偵字第261號為不起訴處分確定
    ，復於96年間，因違反毒品危害防制條例案件，經本院以96
    年度訴字第870號判決、96年度訴字第1601號判決，分別判
    處有期徒刑7月、9月確定，有卷附臺灣高等法院被告前案紀
    錄表及臺南地方法院檢察署刑案資料查註紀錄表各1份可稽
    。被告於上開強制戒治執行完畢後，既曾於5年內再犯毒品
    危害防制條例第10條之罪，並經判刑確定，顯見其再犯率甚
    高，原實施觀察、勒戒、強制戒治，已無法收其實效，而無
    5 年戒斷期之存在，參照前揭判決意旨，被告再犯本件施用
    第一級毒品海洛因之犯行，雖距離其初犯時已逾5年，然其
    中既曾因施用毒品，被追訴處罰，即與單純「5年後再犯」
    之情形有別，已無再施以觀察、勒戒及強制戒治之必要，而
    應依毒品防制條例第10條規定予以追訴、處罰。
四、查海洛因係由嗎啡經化學合成而製得，經注射進入人體後，
    因代謝而分解又生成嗎啡，因此施打海洛因後，由尿液檢驗
    結果仍為嗎啡反應，核屬科學上正常合理現象，此有行政院
    衛生署管制藥品管理局95年6月29日管檢字第0950007080號
    函文可參。又海洛因經注射入人體後，約百分之八十於24小
    時內自尿中排出，一般而言，尿液中能否檢出嗎啡陽性反應
    ，與其投與量、投與途徑、採尿時間、個人體質及檢驗方法
    之靈敏度有關，國外曾有文獻報導注射6毫克之海洛因鹽酸
    鹽，其代謝物嗎啡之平均可檢出時限約為26小時，有行政院
    衛生署藥物食品檢驗局藥檢壹字8114885號函可參。本件
    被告係於98年8月20日晚間21時5分許經警採集尿液檢體送驗
    ，先以酵素免疫分析法（EIA）進行篩檢，再以氣相層析質
    譜儀（GC/MS）確認結果，呈嗎啡（11188ng/ml）陽性反應
    ，此有臺南市警察局第五分局偵辦乙○○涉嫌毒品案採驗尿
    液編號年籍對照表、長榮大學毒研中心98年8月28日出具之
    確認報告各1份附卷可稽，揆諸前揭說明，應可推知被告於
    前揭經警採尿前26小時某一時點內，確有施用第一級毒品海
    洛因無訛，被告上開犯行堪予認定。
五、核被告所為，係違反毒品危害防制條例第10條第1 項之施用
    第一級毒品罪。其施用前後持有第一級毒品之低度行為，為
    進而施用之高度行為所吸收，不另論罪。被告有如起訴書犯
    罪事實欄所載之前科執行情形，有臺灣高等法院被告前案紀
    錄表1份附卷可稽，其於有期徒刑執行完畢後5年內，故意再
    犯本案有期徒刑以上之罪，為累犯，應依刑法第47條第1項
    加重其刑。又被告犯罪後在未被有偵查權之公務員或機關發
    覺其有施用毒品海洛因前，主動向臺南市警察局第五分局員
    警坦承施用海洛因、並同意採尿、接受裁判等情，有被告98
    年8月20日調查筆錄及臺南市警察局第五分局刑事案件報告
    書附卷可稽，被告行為合乎自首之要件，爰依刑法第62條前
    段減輕其刑，並就前開累犯加重、自首減輕等事項，依法先
    加後減之。爰審酌被告有多次施用毒品前科，經觀察勒戒、
    強制戒治後，仍未能戒除毒癮，復犯本件施用第一級毒品海
    洛因之犯行，顯見全無悔改之意，意志不堅，本不宜寬貸，
    惟念其施用毒品之犯行乃自戕一己之身體健康，尚未害及他
    人，且施用毒品者通常具有相當程度之生理成癮性及心理依
    賴性，戒除不易，犯罪心態與一般刑事犯罪之本質不同，非
    難性較低，兼衡其犯罪之動機、目的、智識程度、家庭生活
    狀況，以及自首上開犯行，態度良好及檢察官求刑等一切情
    狀，量處如主文所示之刑。
六、末查，本件扣案之毒品白色粉末1小包（檢驗前淨重0.096公
    克，檢驗後淨重0.083公克），先經臺南市警察局第五分局
    以聯勤204廠製造之毒品試驗盒初步檢驗結果呈嗎啡、海洛
    因反應，復囑託高雄市立凱旋醫院以化學呈色法、氣相層析
    質譜儀分析法鑑定結果確呈海洛因成分，此有臺南市警察局
    第五分局查獲毒品條例案毒品初步檢驗報告書及高雄市立凱
    旋醫院濫用藥物成品檢驗鑑定書各1份在卷可參，足徵該扣
    案物係屬毒品危害防制條例第2條第2項第1款所列之第一級
    毒品，均屬違禁物，不問屬於犯人與否，應依毒品危害防制
    條例第18條第1項前段規定沒收銷燬之。
七、據上論斷，依刑事訴訟法第273條之1第1項、第299條第1項
    前段、第310條之2、第454條，毒品危害防制條例第10條第1
    項、第18條第1項前段，刑法第11條前段、第47條第1項、第
    62條前段，判決如主文。
本案經檢察官甲○○到庭執行職務。
中    華    民    國    98    年    11    月    10    日
              刑事第七庭        法  官  田幸艷
以上正本證明與原本無異。
如不服本判決應於收受本判決後10日內向本院提出上訴書狀，並
應敘述具體理由。其未敘述上訴理由者，應於上訴期間屆滿後20
日內向本院補提理由書狀（均須按他造當事人之人數附繕本）「
切勿逕送上級法院」。
                                書記官  莊文茹
中    華    民    國    98    年    11    月    10    日
附錄本案論罪科刑法條：
毒品危害防制條例第10條
施用第一級毒品者，處 6 月以上 5 年以下有期徒刑。

司法院資訊處製作；財團法人民間司法改革基金會備份。
